臺灣高雄地方法院刑事判決
111年度審金易字第2號
公  訴  人  臺灣高雄地方檢察署檢察官
被      告  王劍民



上列被告因違反證券交易法案件，經檢察官聲請以簡易判決處刑
（111年度偵字第6275號），本院認不應以簡易判決處刑，改依
通常程序審理，判決如下：
    主  文
本件公訴不受理。
    理  由
一、聲請意旨略以：被告王劍民明知證券商須經主管機關之許可
    及發給許可證照，方得營業，且非證券商不得經營證券交易
    法第15條所定有價證券之承銷、自行買賣、行紀、居間、代
    理及其他經主管機關核准之相關業務，復明知真實姓名年籍
    不詳、自稱「陳先生」之人及其所屬之公司並未經主管機關
    許可及發給許可證照經營證券業務，竟為獲取每次新臺幣（
    下同）500元之報酬，於不詳時間起，同意協助自稱「陳先
    生」之人及其所屬公司向客戶收受股款並交付股票。嗣自稱
    「陳先生」之人所屬公司之不詳成員於110年8、9月間某日
    自稱「呂鍶媛（上鼎投資）」以通訊軟體LINE與告訴人謝秉
    軒聯繫，並推銷神匠創意股份有限公司（下稱神匠公司）興
    櫃股票，告訴人因而同意以21萬6,000元購買神匠公司股票2
    ,000股，並依「呂鍶媛（上鼎投資）」指示，於110年10月1
    日14時19分許，在高雄市○○區○○○路000號前，交付股款與被
    告，並由被告交付神匠公司股票2張（出賣人為王福長）及
    過戶單1張與告訴人。被告與真實姓名不詳、自稱「陳先生
    」及「呂鍶媛」之人即以此方式經營未經主管機關之許可及
    發給許可證照經營有價證券之居間買賣業務。嗣告訴人察覺
    有異，要求自稱「呂鍶媛」之人提供營業員執照未果，報警
    處理而悉上情。
二、按同一案件繫屬於有管轄權之數法院者，由繫屬在先之法院
    審判之；案件依第8條之規定不得為審判者，應諭知不受理
    之判決，並得不經言詞辯論為之，刑事訴訟法第8條前段、
    第303條第7款及第307條分別定有明文。所謂同一案件，乃
    指前後案件之被告及犯罪事實俱相同者而言，此包含事實上
    及法律上同一案件，舉凡自然行為事實相同、基本社會事實
    相同（例如加重結果犯、加重條件犯等）、實質上一罪（例
    如吸收犯、接續犯、集合犯、結合犯等）、裁判上一罪（例
    如想像競合犯等）之案件皆屬之。次按學理上所稱之集合犯
    ，係一種構成要件類型，亦即立法者針對特定刑罰規範之構
    成要件，已預設其本身係持續實行之複次行為，具備反覆、
    延續之行為特徵，或具有重複特質之職業性、營業性或收集
    性犯罪，將之總括或擬制成一個構成要件之「集合犯」行為
    ，例如經營、從事業務、收集、販賣、製造、散布等行為概
    念者均屬之；此種犯罪，以反覆實行為典型、常態之行為方
    式，具侵害法益之同一性，因刑法評價上為構成要件之行為
    單數，僅成立一罪。是以，證券交易法第44條第1項未經許
    可經營證券業，本質上具有行為反覆性，為集合犯。
三、經查：
　㈠臺灣臺中地方檢察署檢察官前以被告明知證券商須經主管機
    關行政院金融監督管理委員會之許可及發給許可執照，方得
    營業，非證券商不得經營有價證券之承銷、自行買賣、買賣
    之行紀、居間、代理等證券業務，且其明知未經主管機關許
    可及發給許可證照經營證券業務，竟與真實姓名年籍不詳之
    「杜小姐」共同基於非法經營證券業務之犯意聯絡，隨機撥
    打電話予不特定人，倘對方表示有興趣投資未上市上櫃股票
    ，即向對方表示該未上市上櫃之神匠公司前景看好，購買神
    匠公司股票必可獲利，而向不特定人推銷股票，再由被告向
    投資人收受款項並交付股票予投資人，以此方式共同非法經
    營證券業務。「杜小姐」於110年7月14日9時許，撥打電話
    予蔡佳和，以上開方式表示神匠公司前景看好，於110年將
    上櫃，購買該等公司股票必可獲利，而向蔡佳和推銷神匠公
    司股票，蔡佳和因而於110年8月3日10時許、110年8月24日1
    0時許、110年9月3日10時許、110年9月24日10時許、110年1
    0月12日10時許，在臺中市○區○○○街000號，分別交付43萬2,
    000元、43萬2,000元、21萬6,000元、54萬元、32萬4,000元
    予被告，因而取得被告所交付之神匠公司股票1萬8000股，
    被告因此獲利2,500元。因認被告涉犯違反證券交易法第44
    條第1項規定，應論以同法第175條第1項之非法經營證券業
    務罪嫌而聲請簡易判決處刑，於111年4月29日繫屬於臺灣臺
    中地方法院，並以111年度金易字第1號案件審理中（下稱前
    案）等情，有該署111年度偵字第8720號聲請簡易判決處刑
    書、臺灣高等法院被告前案紀錄表附卷可稽。
　㈡查被告前案非法經營證券業務罪嫌之犯罪事實，其向投資人
    收取股款之時間為110年8月3日至同年10月12日，即已涵蓋
    本案之收取時間（110年10月1日）；且前案與本案均係推銷
    神匠公司股票，犯罪手段核屬雷同，顯見被告本案所涉非法
    經營證券業務之罪嫌與前案所涉核屬集合犯之實質上一罪關
    係，而為同一案件甚明。又本案係於111年6月1日繫屬於本
    院，此有臺灣高等法院被告前案紀錄表在卷可憑，故本院為
    繫屬在後之法院，依法已不得審判，揆諸前揭規定及說明，
    爰不經言詞辯論，逕為不受理之判決。
據上論斷，應依刑事訴訟法第452條、第303條第7款、第307條，
判決如主文。
中　　華　　民　　國　　111 　年　　6 　　月　　22　　日
                  刑事第六庭    審判長法  官  陳芸珮
                                      法  官  李爭春
                                      法  官  王雪君
以上正本證明與原本無異。
如不服本判決應於收受送達後20日內向本院提出上訴書狀，並應
敘述具體理由；如未敘述上訴理由者，應於上訴期間屆滿後20日
內向本院補提理由書（均須按他造當事人之人數附繕本）「切勿
逕送上級法院」。
中　　華　　民　　國　　111 　年　　6 　　月　　23　　日
                                      書記官  蔡靜雯